【裁判字號】    92,抗,858
【裁判日期】    920904
【裁判案由】    強制執行
【裁判全文】
臺灣高等法院民事裁定                              九十二年度抗字第八五八號
    抗  告  人  乙○○
右抗告人因與甲○○間請求清償債務強制執行事件，對於中華民國九十二年二月十七
日台灣士林地方法院九十一年度執字第二○九六○號裁定提起抗告，本院裁定如左：
    主    文
抗告駁回
抗告費用由抗告人負擔。
    理    由
一、按執行名義成立後，如有消滅或妨礙債權人請求之事由發生，債務人得於強制執
    行程序終結前，提起異議之訴，強制執行法第十四條第一項定有明文。又此項事
    由，屬實體之問題，非執行方法或執行程序有瑕疵，亦非程序上侵害當事人或利
    害關係人之利益，債務人自不得逕依同法第十二條規定向執行法院聲明異議。本
    件係由相對人甲○○以台灣板橋地方法院八十九年度重簡字第一七○五號確定判
    決為執行名義，聲請強制執行，有該判決正本及確定證明書附原審卷可憑。抗告
    人辯稱：相對人請求伊返還債務之同一事實，經台灣嘉義地方法院九十年度訴字
    第一○一四號判決駁回相對人之請求，本件強制執行聲請並非合法，應予駁回云
    云，並提出判決書影本為證（見本院卷一一—二○頁）。其係主張有消滅或妨礙
    債權人請求之事由，屬實體法上之爭執，應由抗告人提起債務人異議之訴以資解
    決，非本件聲明異議程序所得救濟，抗告人執行此聲明異議，求為撤銷執行程序
    ，自非有理。
二、按債務人對於第三人之債權，係維持債務人及其共同生活之親屬生活所必需者，
    不得為強制執行，強制執行法第一百二十二條固有明文。但若其對第三人之債權
    ，非必全部為維持債務人及其家屬生活之必要費用，如除去此項必要費用尚有餘
    額，仍非不得為強制執行（最高法院二十三年抗字第二九五七號判例意旨參照）
    ；又所謂「維持債務人及其共同生活之親屬生活所必需」，係指依一般社會觀念
    ，維持其最低生活，在客觀上不可缺少者而言。而是否為生活所必需，應就債務
    人之身分、地位、經濟狀況、其共同生活之親屬人數及社會生活水準等情形認定
    之。經查，抗告人每月向台北縣政府警察局淡水分局實領薪資新台幣（下同）五
    萬九千五百六十元，經原法院於九十一年十二月十二日以士院儀九十一執莊字第
    二○九六二號核發扣押及收取命令，扣押抗告人於台北縣政府警察局淡水分局薪
    資之三分之一，即自九十二年二月起，每月扣薪一萬九千八百五十三元，並交由
    相對人收取，有台北縣政府警察局淡水分局九十二年一月二十九日淡警人字第○
    九二○○○二一八八號函附於原法院卷可稽，則抗告人每月可領取之薪資仍有三
    萬九千七百零七元，依社會上一般生活水準，已足維持全家最低生活所需，故原
    裁定查扣抗告人在台北縣警察局政府淡水分局之薪資，無致抗告人生活陷入困境
    之情形。從而，原法院依相對人聲請強制執行抗告人對第三人之薪資債權，即無
    不當。抗告意旨指摘原裁定不當，求予廢棄，為無理由，應予駁回。
三、據上論結，本件抗告為無理由，爰裁定如主文。
中      華      民      國    九十二    年      九      月      四      日
                              民事第十四庭
                                  審判長法  官  張  劍  男
                                        法  官  彭  昭  芬
                                        法  官  蔡  芳  齡
正本係照原本作成。
如不服本裁定應於送達後十日內向本院提出再抗告狀，並繳納再抗告費新台幣壹仟元
。再為抗告應以適用法規顯有錯誤為理由，並經本院之許可，該許可以原裁定所涉及
之法律見解具有原則上之重要性者為限。
中      華      民      國    九十二    年      九      月      八      日
                                        書記官  蔡  錦  輝


司法院資訊處製作；財團法人民間司法改革基金會備份。
